【裁判字號】    88,感裁執續,4
【裁判日期】    970402
【裁判案由】    感訓執行
【裁判全文】
臺灣板橋地方法院治安法庭裁定       88年度感裁執續字第4號
聲  請  人
即受處分人  甲○○
上列聲請人即受處分人因感訓案件，聲請免除感訓處分之執行，
本院裁定如下；
    主  文
聲請駁回。
    理  由
一、聲請意旨略以：聲請人甲○○（原名：洪玲玲）前因詐欺案
    件，經臺灣高等法院判處有期徒刑5 年6 月，併科罰金5 萬
    元，並經最高法院駁回上訴確定，同時經臺北市政府警察局
    認定為流氓移送鈞院審理，經鈞院於民國82年4 月17日以82
    年度感裁字第43號裁定交付感訓處分3 年，並經臺灣高等法
    院於82年5 月31日以82年度感抗字第222 號駁回抗告，而於
    82年6 月11日確定，聲請人自82年6 月11日開始執行感訓處
    分，至82年9 月17日借執行詐欺罪之有期徒刑，於84年9 月
    12日假釋，並已於88年2 月25日假釋期滿，嗣經臺北市政府
    警察局向臺灣高等法院聲請許可執行上開感訓處分，經該院
    以88年度感聲字第54號裁定准予許可執行在案。按感訓處分
    自裁定確定之日起，逾3 年未開始執行者，非經原移送機關
    聲請原裁定法院許可，不得執行；逾7 年未開始執行者，不
    得執行，檢肅流氓條例第18條第3 項定有明文。上開條文規
    定之本意係考量感訓處分確定後，如經過長久時間，可預想
    受處分人之惡性或已改善，或已事過境遷，為保障人權，安
    定社會秩序，即喪失再予執行之必要性。再參諸檢肅流氓條
    例第18條之立法說明載明「參照刑法行刑權時效之規定，第
    3 項條文末段增訂，感訓處分之裁定確定後，7 年內未開始
    執行者，不得執行之規定」，足見上開條文規定係採擷刑法
    行刑權時效之立法例至明，然檢肅流氓條例並無準用刑法之
    明文，則感訓處分之執行時效自不得比附援用刑法第85條行
    刑權時效停止之規定。抑且，未開始執行之感訓處分，既有
    不得執行之期限規定，則已開始執行之感訓處分，因故中止
    未能繼續執行部分，依「舉重以明輕」之原則，以及人民身
    體自由應受憲法正當法律程序保障之考量，解釋上亦應有不
    得執行之完成期限，始為合理。否則，受感訓處分人已開始
    執行感訓處分，但因故中止後，豈非須一輩子背負流氓身分
    ，殊與行刑權之立法旨趣及教育刑主義之刑事政策相違背，
    是受處分人已開始執行感訓處分後，如有中斷情事，自應仍
    有檢肅流氓條例第18條第3 項之適用，此有司法院 (82) 廳
    刑一字第18155 號函、 (89) 廳刑一字第837 號函、臺灣高
    等法院84年法律座談會刑事類第37號提案、臺灣高等法院暨
    所屬法院85年法律座談會刑事類臨時提案、臺灣高等法院（
    82）院文廉字第12435 號函、臺灣臺中地方法院88年度感聲
    字第27號裁定可外，警察機關辦理檢肅流氓條例案件作業規
    定第七章、 (五)、3明訂: 「本條例第18條第3 項所稱『逾
    7 年未開始執行者，不得執行』，不論曾否解送感訓處分執
    行均適用之」，亦可參酌。是鈞院82年度感裁字第43號裁定
    於82年6 月11日確定後，聲請人曾於82年6 月11日至同年9
    月17日以及84年9 月13日至同年10月5 日期間執行感訓處分
     (兩段期間共計122 天)， 則不論以3 年或7 年之期限計算
    ，抑或有無扣除已受感訓處分期問，鈞院82年度感裁字第43
    號裁定自82年6 月11日確定後迄今，均早已逾檢肅流氓條例
    第18條第3 項之執行期限，而不得執行。再者，臺北市政府
    警察局大安分局因鈞院82年度感裁字第43號裁定已逾執行期
    限，而向臺灣高等法院聲請許可執行感訓處分，因據該院88
    年度感聲字第54號裁定准許，並於88年9 月17日確定在案，
    然聲請人因個人工作因素，居無定所，致遭鈞院通緝而始終
    未開始執行感訓處分，是臺灣高等法院88年度感聲字第54號
    裁定自88年9 月17日確定後迄今，亦已逾檢肅流氓條例第18
    條第3 項之不得執行之期限規定，為此聲請准予免除感訓處
    分之執行云云。
二、按感訓處分自裁定確定之日起，逾3 年未開始執行者，非經
    原移送機關聲請裁定法院許可，不得執行；逾7 年未開始執
    行者，不得執行，檢肅流氓條例第18條第3 項定有明文。又
    檢肅流氓條例第18條第3 項所稱「未開始執行」係指從未解
    送感訓處所執行而言，如已開始執行感訓處分，即無該條項
    規定之適用（臺灣高等法院90年庭長法律問題研討會結論參
    照）。
三、經查，本件聲請人即受處分人甲○○（原名：洪玲玲）前經
    本院於82年4 月17日以82年度感裁字第43號裁定交付感訓處
    分3 年，並經臺灣高等法院於82年5 月31日以82年度感抗字
    第222 號駁回抗告，而於82年6 月11日確定，受處分人自82
    年6 月11日開始執行感訓處分，至82年9 月17日借執行詐欺
    罪之有期徒刑5 年6 月，於84年9 月12日假釋，旋即接續執
    行感訓處分，於84年10月5 日出監等情，有臺灣花蓮監獄87
    年12月10日函1 紙在卷可稽，是本件感訓處分既已曾解送感
    訓處所開始執行，自與檢肅流氓條例第18條第3 項所稱「未
    開始執行」之要件不符，而無該條項之適用。至檢肅流氓條
    例第18條第3 項並無類似刑法第85條行刑權時效停止之規定
    ，亦無準用刑法之明文，是否對受感訓處分人之保障有所不
    足，乃立法政策之問題，現行法文既已明訂上開感訓處分時
    效之規定係以自裁定確定後「未開始執行」者為限，自不能
    擴張適用至「已開始執行後因故未繼續執行」之情形。從而
    ，本件聲請人之聲請，於法未合，應予駁回。
四、依檢肅流氓條例第23條，刑事訴訟法第220 條，裁定如主文
    。
中    華    民    國    97    年    4     月    2     日
                      治安法庭    法  官      曾淑娟
如不服本裁定應於送達後5日內向本院提出抗告狀
上列正本證明與原本無異。
                                  書記官      謝雪紅
中    華    民    國    97    年    4     月    2     日


司法院資訊處製作；財團法人民間司法改革基金會備份。
